【裁判字號】    95,交抗,181
【裁判日期】    950329
【裁判案由】    違反道路交通管理處罰條例
【裁判全文】
臺灣高等法院交通事件裁定             95年度交抗字第181號
抗  告  人
即受處分人  甲  ○
上列抗告人因違反道路交通管理處罰條例案件，不服臺灣板橋地
方法院，中華民國95年2月9日所為裁定（95年度交聲字第112號
），提起抗告，本院裁定如下：
    主  文
原裁定撤銷，發回臺灣板橋地方法院。
    理  由
一、本件抗告人即受處分人在原法院聲明異議意旨略以：民國（
    下同）94年9月16日臺北區樹林監理站寄出「在六個月內違
    規記點共達六點以上，裁決書吊銷駕駛執照」，在此之前伊
    都不知道伊的駕駛執照已經被吊銷，一直到94年11月19日違
    規被開紅單伊才知道，使用註銷之駕照駕曳引車的違規；於
    是伊於94年12月28日提出訴書，臺北區監理站回答於94年9
    月22日將裁決書寄存於戶籍地郵局，送達完成之說明；家人
    伊二姊都不知道伊有掛號信在郵局，也沒有任何通知書郵件
    ，本人在臺東，由於工作關係搬來臺北上班，為了通信方便
    所以伊的戶籍遷移至二姊家；在不知情之下，使用註銷駕照
    ，權益受損，提出聲明異議，希望裁決書所為之處分，應予
    撤銷等語。
二、原法院裁定以：本件受處分人因在六個月內，違規記點共達
    六點以上，經交通部公路總局臺北區監理站舉發違規，並於
    94年9月16日裁處吊扣駕駛執照1個月，及逾期不繳送駕駛執
    照之處分乙節，有裁決書附卷可查，而上開裁決書係於94年
    9月22日寄存送達在送達地之郵政機關，亦有送達證書1件在
    卷可查。是本件既於94年 9月22日合法送達，受處分人至遲
    應於94年10月12日前聲明異議，然縱前開異議意旨所言屬實
    ，受處分人於裁決後，亦係遲至94年12月28日始向臺北區監
    理站表示不服之意旨，嗣再於95年1月11日始具狀聲明異議
    ，此二時點均已逾二十日之法定不變期間。受處分人雖主張
    其未收到裁決書，但本件裁決書係採郵務掛號送達之方式進
    行，其送達證書蓋有交寄及送達之郵戳，並蓋有招領之戳章
    ，及送達人之戳記，顯已踐履正常之送達程序，而被告雖稱
    其並未收到裁決書或招領通知，但無其他證據可供佐證，自
    難單憑其空言所辯，即認本案裁決書並未合法送達，故異議
    人前開所辯，即無可採。揆諸首揭法律規定，本件受處分人
    聲明異議於法自有未合，且無從補正，應予裁定駁回云云。
    固非無見。
三、惟查：
  (一)按處理違反道路交通管理事件，有關文書送達之程序，依行
    政程序法之規定，違反道路交通管理事件統一裁罰基準及處
    理細則第五條定有明文。又送達，於應受送達人之住居所、
    事務所或營業所為之；於應送達處所不獲會晤應受送達人時
    ，得將文書付與有辨別事理能力之同居人、受僱人或應送達
    處所之接收郵件人員；應受送達人或其同居人、受僱人、接
    收郵件人員無正當理由拒絕收領文書時，得將文書留置於應
    送達處所，以為送達；送達，不能依前二條規定為之者，得
    將文書寄存送達地之地方自治或警察機關，並作送達通知書
    兩份，一份黏貼於應受送達人住居所、事務所、營業所或其
    就業處所門首，另一份交由鄰居轉交或置於該送達處所信箱
    或其他適當位置，以為送達。前項情形，由郵政機關為送達
    者，得將文書寄存於送達地之郵政機關，行政程序法第72條
    第1項前段、第73條第1項、第3項、第74條第1項、第2項分
    別定明文。
  (二)受處分人居住處所「臺北縣新莊市○○街3號3樓」係「台北
    皇家社區」，為24小時有管理員收受信件之地址，有原法院
    裁定之送達回證及公務電話查詢紀錄表各一紙在卷可憑（見
    原審卷第13頁、本院卷）。基此，已難想像本件移送機關交
    通部公路總局臺北區監理站之裁決書，有不能交付受處分人
    之受僱人即「台北皇家社區」管理員收受之情事。
  (三)次查，由郵政機關為送達者，固得將文書寄存於送達地之郵
    政機關以為送達；然需符合行政程序法第73條第1項、第3項
    、第74條第1項之規定，即：(1)應受送達人或其同居人、受
    僱人、接收郵件人員無正當理由拒絕收領文書時，得將文書
    留置於應送達處所，以為送達；(2)不能依前二條規定為之者
    ，得將文書寄存送達地之地方自治或警察機關，並作送達通
    知書兩份，一份黏貼於應受送達人住居所、事務所、營業所
    或其就業處所門首，另一份交由鄰居轉交或置於該送達處所
    信箱或其他適當位置，以為送達；此觀諸上揭規定自明。再
    查，依移送機關所提出之郵局送達回證，僅註明「郵局招領
    」等語，而未記載本件送達究竟有如何「得將文書寄存於送
    達地之郵政機關以為送達」之情事？是否已作送達通知書兩
    份，一份黏貼於應受送達人住居所、事務所、營業所或其就
    業處所門首，另一份交由鄰居轉交或置於該送達處所信箱或
    其他適當位置，以為送達？即逕自存局招領；則本件「吊扣
    駕駛執照1個月」之裁決書是否得謂已合法送達予受處分人
    收受，自非無再予詳查之餘地。
  (四)抗告意旨執以指摘原裁定不當，為有理由；應由本院將原法
    院裁定撤銷，發回原臺灣板橋地方法院，以更為適法之調查
    與處置。
四、據上論結，應依道路交通案件處理辦法第26條，刑事訴訟法
    第413條前段，裁定如主文。
中    華    民    國    95    年    3     月    29    日
               刑事第十庭  審判長法  官  劉景星
                                 法  官  陳志洋
                                 法  官  陳博志
以上正本證明與原本無異。
不得再抗告。
                                 書記官  陳嘉文
中    華    民    國    95    年    4     月    3     日


司法院資訊處製作；財團法人民間司法改革基金會備份。
